【裁判字號】    95,台上,2924
【裁判日期】    951227
【裁判案由】    離婚
【裁判全文】
最高法院 裁判書 -- 民事類
【裁判字號】 95,台上,2924
【裁判日期】 951227
【裁判案由】 離婚
【裁判全文】
最高法院民事判決            九十五年度台上字第二九二四號
上  訴  人  甲○○
訴訟代理人  王嘉寧律師
被 上訴 人  乙○○
上列當事人間請求離婚事件，上訴人對於中華民國九十五年三月
二十一日台灣高等法院第二審判決（九十四年度家上字第二四０
號），提起上訴，本院判決如下：
    主  文
原判決廢棄，發回台灣高等法院。
    理  由
本件上訴人主張：伊於民國八十三年十二月十八日與被上訴人結
婚，於○○年○○月○○日生子丙○○。被上訴人於九十三年
九月間知悉其任職○○科技股份有限公司總經理期間所經手事務
，遭證券主管機關及檢調機關調查是否涉嫌不法，即出國滯留不
歸，迄今下落不明。被上訴人未將行止告知伊，拒絕與伊共同生
活，顯屬惡意遺棄等情，依民法第一千零五十二條第一項第五款
規定，求為准許兩造離婚之判決。嗣於原審法院主張：被上訴人
所涉刑事案件，經檢察官提起公訴，求處有期徒刑七年；又被上
訴人屢次結交酒店之女人，兩造已無法相處，曾多次商議離婚等
情，追加依民法第一千零五十二條第一項第十款及第二項規定，
求為准許兩造離婚，及對於兩造所生未成年之子丙○○權利義務
之行使或負擔由伊任之之判決。
被上訴人未曾到場，亦未為任何聲明及陳述。
原審維持第一審所為上訴人敗訴之判決，駁回其上訴，及駁回其
追加之訴，係以：上訴人就其主張之事實，固據提出戶籍謄本、
台灣板橋地方法院檢察署檢察官九十三年度偵字第一七四六五、
一七四六六、一九０二八號起訴書、台灣板橋地方法院刑事庭準
備程序通知書、被上訴人出入國紀錄網路查詢結果、被上訴人台
灣高等法院全國前案簡列表、通緝紀錄表等件為證。但按夫妻之
一方以惡意遺棄他方者，不僅須有違背同居義務之客觀事實，並
須有拒絕同居之主觀情事，始為相當。被上訴人係為逃避主管機
關及檢調機關之調查始畏罪逃亡，其雖有違背同居義務之客觀事
實，惟既無其他證據可認其有拒絕同居之主觀情事，自難認其惡
意遺棄上訴人，上訴人不得依民法第一千零五十二條第一項第五
款規定，請求與被上訴人離婚。次查被上訴人並未因犯罪被處徒
刑，上訴人亦不得依民法第一千零五十二條第一項第十款規定，
請求與被上訴人離婚。又被上訴人係因犯罪於九十三年九月三日
潛逃出境，迄原審判決時未滿二年，尚難以被上訴人於該段期間
不履行同居義務，即謂兩造婚姻有難以維持之重大事由。況兩造
均因共犯違反證券交易法、商業會計法、洗錢防制法等罪經起訴
，有起訴書在卷可憑，殊難謂兩造婚姻有難以維持之重大事由而
可歸責於被上訴人。上訴人主張兩造婚姻有民法第一千零五十二
條第二項難以維持之重大事由，且可歸責於被上訴人，為無足採
。故上訴人請求判決准兩造離婚，及對於兩造所生未成年之子丙
○○之權利義務之行使或負擔由上訴人任之，為無理由，均不應
准許等詞，為其判斷之基礎。
按民法第一千零五十二條第二項規定：有前項以外之重大事由，
難以維持婚姻者，夫妻之一方得請求離婚。但其事由應由夫妻之
一方負責者，僅他方得請求離婚；又判決書理由項下，應記載關
於攻擊或防禦方法之意見，民事訴訟法第二百二十六條第三項定
有明文，法院為原告敗訴之判決，而其關於攻擊方法之意見有未
記載於判決理由項下者，即為同法第四百六十九條第六款所謂判
決不備理由。上訴人於事實審主張：證人丁○○為兩造好友，知
悉兩造無法相處，曾多次商議離婚等語，並聲請訊問丁○○（見
原審卷六三頁），攸關兩造婚姻有否難以維持之重大事由，係屬
重要之攻擊方法，原審未為訊問，復未敘明不予訊問之理由，已
有判決不備理由之違法。次查上開法條所稱「有前項以外之重大
事由，難以維持婚姻者」，係以婚姻是否已生破綻而無回復之希
望為其判斷之標準。而婚姻是否已生破綻無回復之希望，則應依
客觀之標準，即難以維持婚姻之事實，是否已達於倘處於同一境
況，任何人均將喪失維持婚姻之意願而定。被上訴人因犯罪於九
十三年九月三日潛逃出境，迄今下落不明，為原審認定之事實。
似此情形，能否謂兩造婚姻有回復之希望，而無難以維持之重大
事由，且其事由非可歸責於被上訴人，亦不無研求之餘地。原審
遽認兩造婚姻無難以維持之重大事由，且其事由不可歸責於被上
訴人，尚嫌速斷。上訴論旨，指摘原判決違背法令，求予廢棄，
非無理由。
據上論結，本件上訴為有理由。依民事訴訟法第四百七十七條第
一項、第四百七十八條第二項，判決如主文。
中    華    民    國  九十五  年   十二   月  二十七  日
                      最高法院民事第一庭
                          審判長法官  林  奇  福  
                                法官  陳  國  禎  
                                法官  陳  重  瑜  
                                法官  陳  淑  敏  
                                法官  黃  義  豐  
      本件正本證明與原本無異
                                      書  記  官  
中    華    民    國  九十六  年    一    月    十    日


司法院資訊處製作；財團法人民間司法改革基金會備份。
